【裁判字號】    88,重訴,167
【裁判日期】    891009
【裁判案由】    損害賠償
【裁判全文】
臺灣桃園地方法院民事裁定  八十八年度重訴字第一六七號
    原      告  乙○○
    訴訟代理人  吳珮寧
    被      告  甲○○
右當事人間損害賠償事件，經本院刑事庭移送前來，本院裁定如左：
    主    文
原告之訴及其假執行之聲請均駁回。
訴訟費用由原告負擔。
    理    由
一、原告主張被告向伊借款新台幣（下同）五百四十萬元，連同向原告詐欺取得二百
    八十七萬部份（本院已准原告此部份之請求），總計向原告借款共計八百二十七
    萬元，爰依借貸及票據之法律關係請求被告給付借款五百四十萬元，並加計遲延
    利息等語，固據其提出與所述相符之支票及其退票理由單影本各五張、偵訊筆錄
    影本二份等為證，並據證人吳湘涵證稱屬實。
二、惟按因犯罪而受損害之人，於刑事訴訟程序得附帶提起民事訴訟，對於被告及依
    民法應負賠償責任之人請求回復其損害，刑事訴訟法第四百八十七條固有明文。
    又附帶民事訴訟，係因犯罪而受損害之人請求回復其損害之程序，其請求之範圍
    ，應依民法之規定（最高法院二十六年附字第二二號判例參照）。本件原告就上
    開被詐欺二百八十七萬元部份以外，就借款五百四十萬元部份，因無積極證據證
    明係被告陷於無資力狀況後，施用詐術令原告告交付該款項，此部份詐欺犯行，
    不能證明，有原告提出刑事判決書乙份附卷可稽，並經本院依職權調閱臺灣高等
    法院八十八年上訴字第二二五九號、及本院八十六年度訴字第七一九號刑事卷宗
    審核無訛，已如前述，是除上開二百八十七萬元以外，原告即非為因犯罪而受損
    害之人，故其訴請被告依借貸及票據法律關係，請求被告給付借款五百四十萬元
    部份，即有未合。況且，因犯罪而受損害之人，於刑事訴訟程序固得附帶提起民
    事訴訟，但其請求回復之損害，以被訴犯罪事實所生之損害為限，否則縱令得依
    其他事由，提起民事訴訟，亦不得於刑事訴訟程序附帶為此請求，最高法院六十
    年台上字第六三三號著有判例。而原告前述借款及票款之損害之主張，均係根據
    兩造間之借據及票據之約定，亦即係債務不履行之損害賠償，縱其依約得請求，
    亦非因犯罪所受之損害，揭諸前述判例意旨，非得於刑事訴訟程序中附帶請求，
    故原告此部份之請求，即有未合。
三、按刑事庭移送民事庭之附帶民事訴訟，僅移送後之訴訟程序應適用民事訴訟法之
    規定，至移送前之訴訟行為是否合法，仍應依刑事訴訟法決定之，最高法院五十
    二年台上字第三０五五號判例著有明文。是刑事庭移送民事庭之附帶民事訴訟事
    件，其提起合法與否，自應依刑事訴訟法予以判斷。本件原告於刑事訴訟程序中
    附帶提起本件民事訴訟，惟其起訴並不符刑事訴訟法第四百八十七條規定之要件
    ，已如前述，依民事訴訟法第二百四十六條第一項第六款後段規定，原告就借款
    及票款五百四十萬元，並加計法定遲延利息部份，其起訴不合法，且屬無從命補
    正，其假執行之聲請亦失所附麗，應併予駁回。
四、民事訴訟法第二百四十九條第一項第六款、第九十五條、第七十八條，判決如主
    文。
中      華      民      國      八十九    年      十      月    九      日
                                        臺灣桃園地方法院民事第二庭
~B法      官  吳幸娥
右為正本係照原本作成
如對本裁定上訴須於裁定送達後十日內向本院提出抗告狀
中      華      民      國    八十九    年      十      月     十六     日
~B書  記  官  王恬如


司法院資訊處製作；財團法人民間司法改革基金會備份。
